【裁判字號】    96,訴,2349
【裁判日期】    970618
【裁判案由】    損害賠償
【裁判全文】
臺灣臺中地方法院民事判決      96年度訴字第2349號
原      告    丙○○
              丁○○
兼上二人
法定代理人    甲○○
法定代理人
兼上一人
訴訟代理人    乙○○
共      同
訴訟代理人    張國隆律師
被      告    戊○○
訴訟代理人    黃興木律師
上列當事人間請求損害賠償事件，經原告提起刑事附帶民事訴訟
，由本院刑事庭（96年度交附民字第21號）移送前來，本院於民
國97年5月21日言詞辯論終結，判決如下：
    主    文
被告應給付原告丙○○新台幣參萬伍仟陸佰貳拾元及自民國97年
1月1日起，至清償日止，按年息百分之五計算之利息。
被告應給付原告丁○○新台幣壹萬捌仟壹佰零玖元及自民國97年
1月1日起，至清償日止，按年息百分之五計算之利息。
被告應給付原告甲○○新台幣壹萬陸仟貳佰參拾伍元及自民國97
年1月1日起，至清償日止，按年息百分之五計算之利息。
原告其餘之訴駁回。
訴訟費用由被告負擔百分之五，原告丙○○負擔百分之七十五；
原告丁○○負擔百分之十二；餘由原告甲○○負擔。
本判決第一項、第二項、第三項原告丙○○、丁○○、甲○○勝
訴部分得假執行，如被告依序分別以新台幣參萬伍仟陸佰貳拾元
、新台幣壹萬捌仟壹佰零玖元、新台幣壹萬陸仟貳佰參拾伍元各
為原告丙○○、丁○○、甲○○預供擔保，得免為假執行。
原告其餘假執行之聲請駁回。
    事實及理由
甲、程序方面：
    按訴狀送達後，原告不得將原訴變更或追加。但擴張或減縮
    應受判決事項之聲明者，不在此限。民事訴訟法第255條第1
    項第3款定有明文。本件原告提起本訴原聲明請求：「被告
    應給付原告新台幣（下同）60萬元及自起訴狀繕本送達翌日
    起，至清償日止，按年息百分之五計算之利息」。嗣於96年
    12月31日言詞辯論期日，當庭提出民事準備書狀擴張聲明為
    ：1.被告應給付原告丙○○123萬7558元，及本民事準備狀
    送達翌日（97年1月1日）起，至清償日止，按年息百分之五
    計算之利息。2.被告應給付原告丁○○20萬1006元，及本民
    事準備狀送達翌日（97年1月1日）起，至清償日止，按年息
    百分之五計算之利息，3.被告應給付原告甲○○16萬1436元
    ，及本民事準備狀送達翌日（97年1月1日）起，至清償日止
    ，按年息百分之五計算之利息；核屬擴張應受判決事項之聲
    明，依前開說明，應予准許。
乙、實體方面：
一、原告主張：被告於民國（下同）95年7月7日上午8時許，駕
    駛車號NR－7391號自用小貨車，載運加工完成之零件前往客
    戶途中，沿台中市○區○○路由仁和路往建德街方向行駛，
    途經設有閃光黃燈之大智路與建中街交岔路口時，原應注意
    車前狀況，以隨時採取必要之安全措施，及汽車行駛至閃光
    黃燈之路段時，車輛應減速接近，注意安全，小心通過。而
    依當時情形，天候晴，日間有自然光線，路面乾燥、無缺陷
    ，無障礙物，視距良好，號誌動作正常之情形下，並無不能
    注意之情事，竟疏未注意及此，適有原告甲○○騎乘車號
    JQE－561號重型機車附載其女兒即原告丙○○、丁○○，正
    由大智國小路旁起步，欲往對向車道通過上開交岔路時，遭
    被告所駕駛自用小貨車左前安全桿等處撞擊原告甲○○所騎
    乘機車之左後車身等處，致原告甲○○及丙○○、丁○○人
    車倒地，使原告甲○○受有左肩、兩側膝蓋挫傷及瘀傷、兩
    側膝蓋擦傷等傷害；原告丙○○受有左膝深撕裂傷併髕骨韌
    帶斷裂之傷害；原丁○○受有左手肘、右足踝、左膝、左足
    多處挫擦傷及撕裂傷等傷害。原告三人因被告過失行為受有
    損害，爰請求被告賠償原告損失如下：
（一）丙○○部分：
  １、醫療費用：原告丙○○因傷支出7萬5117元，除汽車強制
      責任保險（以下簡稱強制險）理賠4萬8048元外，尚有醫
      藥費2萬7069元未受償，被告應予賠償。
  ２、看護費用：原告丙○○因傷住院8日，及出院後他人照顧3
      個月，均由原告甲○○看護，以每日2200元計算，100日x
      2200元，被告應賠償為22萬元，扣除強制險給付3萬元，
      尚有19萬元未受償。
  ３、喪失勞動能力損失部分：原告丙○○因傷成殘，屬第11級
      殘廢，喪失勞動能力百分之三八點四五，自成年起算可活
      餘命50年（係數為25.415227），以霍夫曼計算式一次請
      求給付，每年工資：207360元計算，被告應賠償202萬635
      4元。
  ４、精神慰撫金：原告丙○○受傷，精神所受折磨、痛苦甚鉅
      ，被告應賠償65萬元。
  ５、將來醫療費用：原告丙○○左膝增生性疤痕需修疤及雷射
      治療，經醫師診斷估費用為12萬元，被告應予賠償。
  ６、以上合計原告丙○○得請求被告賠償301萬3423元。
（二）丁○○部分：
  １、醫療費用：原告丁○○因傷支出5萬8502元，除強制險理
      賠3萬7892元外，尚有藥費2萬610元未受償，被告應予賠
      償。
  ２、看護費用：原告丁○○因傷住院8日，及出院後他人照顧
      2週，均由原告甲○○看護，以每日2200元計算，22日x22
      00元，被告應賠償為4萬8400元，扣除強制險給付1萬4000
      元，尚有3萬4400元未受償。
  ３、將來醫療費用3萬元：原告丁○○左手肘、膝，足部多處
      增生性疤痕需修疤及雷射治療，經醫師診斷估費用為3萬
      元，被告應予賠償。
  ４、精神慰撫金：原告丁○○受傷，精神所受折磨、痛苦甚鉅
      ，被告應賠償25萬元。
  ５、以上合計原告丁○○得請求被告賠償33萬5010元。
（三）甲○○部分：
  １、醫療費用：原告甲○○因傷支出2萬4708元，除強制險理
      賠5648元外，尚有藥費1萬9060元未受償，被告應予賠償
      。
  ２、精神慰撫金：原告甲○○受傷，精神所受折磨、痛苦甚鉅
      ，被告應賠償25萬元。
  ３、以上合計原告甲○○得請求被告賠償26萬9060元 。
（四）因本件肇事原告甲○○與有過失，惟被告過失比例至少百
      分之六十，是被告應賠償原告丙○○123萬7558元（本應
      賠償180萬8045元，先請求123萬7558）、應賠償丁○○20
      萬1006元、應賠償原告甲○○16萬1436元等語，並聲明：
      1.被告應給付原告丙○○123萬7558元，及本民事準備狀
      送達翌日（97年1月1日）起，至清償日止，按年息百分之
      五計算之利息。2.被告應給付原告丁○○20萬1006元，及
      本民事準備狀送達翌日（97年1月1日）起，至清償日止，
      按年息百分之五計算之利息，3.被告應給付原告甲○○16
      萬1436元，及本民事準備狀送達翌日（97年1月1日）起，
      至清償日止，按年息百分之五計算之利息。並陳明：願供
      擔保請准宣告假執行
二、被告則以：系爭車禍被告有過失應負賠償責，被告不為爭執
    ，惟本件肇事係原告甲○○駕駛重機車由校門口步迴車通過
    交岔路口時，未意讓直行車先行所致，甲○○之過失為肇事
    主因，其過失比例大，原告主張被告之過失比例至少百分之
    六十，應無可採，請求依過失比例減少被告之賠償額。又原
    告甲○○僅於95年7月11日至95年7月21日至台中醫院就診二
    次，且事隔10日，傷勢不重，自無須密集至宥霖中醫診所治
    療之必要；且原告甲○○傷勢不重，並與有過失，其請求醫
    療費用及慰撫金，顯無理由。再者，原告丙○○95年8月10
    至95年10月21日二個月又11日期間，竟至宥霖中醫診所門診
    37 次，95年10月23日至96年5月7日門診30次；原告丁○○
    自95年7月29日至95年10月21日，在宥林中醫診所門診43次
    ，95年10月23日至96年5月7日門診30次；原告丙○○、丁○○二人捨醫療設備較佳之台中醫院而就郊區中醫小診所診治
    ，其未提詳細記之診斷證明及病歷，其請醫療費用，顯無理
    由；且其二人傷口不大，既已回復，其二人份別請求將來醫
    費用12萬、3萬元部分，亦無理由；至於原告丙○○、丁○○二人請求看護費用部分，其二人自95年7月14日出院後即
    返校上課，並無看護之問題，其二人請求看護費，實無理由
    ；再者，原告丙○○亦無減少勞動能力之情事，原告丙○○
    請求被告賠償勞動能力減損部分，亦無理由。另原告丙○○
    、丁○○二人固得請求慰撫金，惟被告國中畢業，每月薪資
    1、2萬元，在家裡從事沖床工作，有三個小孩及母親要奉養
    ，原告丙○○、丁○○、甲○○請求慰撫金之金額過高等語
    置辯，並聲明：駁回原告之訴及假執行之聲請，如受不利益
    之判決願供擔保，請准宣告免為假執行。
三、本件原告主張：被告於95年7月7日上午8時許，駕駛車號NR
    －7391號自用小貨車載運加工完成之零件前往客戶途中，沿
    臺中市○區○○路由仁和路往建德街方向行駛，途經設有閃
    光黃燈之大智路與建中街交岔路口時，原應注意車前狀況，
    以隨時採取必要之安全措施，及汽車行駛至閃光黃燈之路段
    時，車輛應減速接近，注意安全，小心通過。而依當時情形
    ，天候晴，日間有自然光線，路面乾燥、無缺陷，無障礙物
    ，視距良好，號誌動作正常之情形下，並無不能注意之情事
    ，竟疏未注意及此，適有原告甲○○騎乘車號JQE－561 號
    重型機車附載其女兒即原告丙○○、丁○○，正由大智國小
    路旁起步，欲往對向車道通過上開交岔路時，因而二車閃避
    不及，被告所駕駛自用小貨車左前安全桿等處撞擊原告甲○○所騎乘機車之左後車身等處，致原告甲○○及丙○○、丁○○人車倒地，甲○○受有左肩、兩側膝蓋挫傷及瘀傷、兩
    側膝蓋擦傷等傷害；丙○○受有左膝深撕裂傷併髕骨韌帶斷
    裂之傷害；丁○○受有左手肘、右足踝、左膝、左足多處挫
    擦傷及撕裂傷等傷害。原告三人因被告過失行為受有損害等
    事實，為被告所不爭執，且被告前述過失傷害行為，經本院
    刑事庭判處罪刑確定，亦經本院調閱本院96年度交易字第14
    號刑事卷宗，查核屬實，是原告主張前開事實，自堪信為真
    實。按汽車行駛時，駕駛人應注意車前狀況，並隨時採取必
    要之安全措施。又閃光黃燈表示「警告」，車輛應減速接近
    ，注意安全，小心通過。道路交通安全規則第94條第3項，
    及道路交通標誌標線號誌設置規則第211條第1項第1款分別
    定有明文。被告既考領有普通小型車駕駛執照，於駕車時，
    對於前揭規定自應知悉且應遵守，竟於前揭時間行經肇事地
    點時，未注意車前狀況及未減速通過，且依當時情形，天候
    晴，日間有自然光線，路面乾燥、無缺陷及障礙物，視距良
    好，號誌動作正常之情形下，並無不能注意之情事，有道路
    交通事故調查報告表(一)、(二)在卷可憑。再依被告之智識、能
    力亦無不能注意之情事，竟疏未注意致撞及原告甲○○所騎
    乘之機車而肇事，被告之駕駛行為有過失，至為顯然。且
    本件車禍經送請臺灣省臺中市區車輛行車事故鑑定委員會鑑
    定結果，亦認被告駕駛自小貨車行經閃光黃燈號誌交岔路口
    疏未減速慢行，為肇事次因。原告甲○○駕駛重型機車由校
    門口起步通過交岔路口未讓直行行駛中車輛先行，為肇事主
    因，有該委員會鑑定書，在卷可稽。雖原告甲○○騎乘機車
    貿然自路旁起步疏未注意未讓行駛中直行車車輛先行，因而
    發生本件車禍，而與有過失，惟被告仍難辭過失之責，且其
    過失行為與原告三人受傷間具有相當因果關係，應可認定。
四、按因故意或過失，不法侵害他人之權利者，應負損害賠償責
    任；汽車、機車或其他非依軌道行駛之動力車輛，在使用中
    加損害於他人者，駕駛人應賠償因此所生之損害；民法第第
    184條第1項前段、第191條之2前段分別定有明文；又按不法
    侵害他人之身體或健康者，對於被害人因此喪失或減少勞動
    能力或增加生活上之需要時，應負損害賠償責任；不法侵害
    他人之身體、健康、名譽、自由、信用、隱私、貞操，或不
    法侵害其他人格法益而情節重大者，被害人雖非財產上之損
    害，亦得請求賠償相當之金額。其名譽被侵害者，並得請求
    回復名譽之適當處分。前項請求權，不得讓與或繼承。但以
    金額賠償之請求權已依契約承諾，或已起訴者，不在此限。
    民法第193條第1項、第195條亦分別定有明文。另當事人已
    證明受有損害而不能證明其數額或證明顯有重大困難者，法
    院應審酌一切情況，依所得心證定其數額。民事訴訟法第22
    2條第2項亦定有明文。本件被告因不法過失行為致原告三人
    受傷，原告依上開規定請求被告負賠償損害責任，即屬有據
    。茲原告等請求賠償之數額，是否應予准許，分述如後：
（一）原告丙○○部分：
  １、醫療費用：原告丙○○主張其因系爭傷害，損失醫療費用
      7萬5117元，除已自其中稱強制險取得理賠4萬8048元外，
      其另有支付醫費2萬7069元，業據原告丙○○診斷證明書
      二份、宥林中醫診所收據六份、行政院衛生署台中醫院（
      以下簡稱台中醫院）收據三份為證，被告就強制險理賠醫
      藥費數額，及台中醫院之支出1萬6329元，固不爭執，惟
      否認宥霖中醫診所收據所載醫療費用為必要費用，經本院
      檢具收據向宥霖中醫診所函詢：原告丙○○因何傷害至該
      診所支出多少費用，經該診所函覆：原告丙○○因左膝疼
      痛外側委中筋腫，膝蓋彎屈受限，95年7月7日車禍韌帶斷
      裂開膝縫合前來治療。95年8月10日起至96年5月7日止治
      療66次；計支付1萬7040元（部分負擔6600元、內服藥費
      7490元、外用藥費2950元），有該診所覆函所附診斷證明
      書及醫療費用明細一份，在卷可稽，是原告丙○○主張其
      得向被告主張賠償之醫藥費損失為7萬5117元（即強制險
      醫療費用4萬8048元+未受理賠2萬7069元）於法有據，被
      告空言否認該等醫療費用為非必要費用，自無可採。
  ２、看護費用：原告丙○○主張其因傷住院8日，及出院後他
      人照顧3個月（95年7月15日至95年10月14日，計92日，包
      括暑假、開學後1星期均在家休養，開後至95年10月14日
      ，由母親陪同在側），由原告甲○○照護以每日2200元計
      算，看護100日x2200元為22萬元，扣除強制險理賠3萬元
      ，被告應賠償19萬元云云，惟原告丙○○之主張，為被告
      所否認，並以前詞置辯，按原告丙○○本件車禍受有左膝
      深撕裂傷併髕骨韌帶斷裂之傷害，其行動生活起居，自有
      不便，且經本院向台中醫院函詢，該院函覆：原告丙○○
      傷勢較重需固定石膏一個月，故建議由專人照護；且其後
      復建健需幫忙等語，有該院病歷摘要一份，是原告丙○○
      住院8日及出院後1個月（30日）日需人特別照料看護，應
      可認定；再者，原告丙○○住院8日期間，及出院後7日與
      原告丁○○住院同經原告甲○○看護（後述），為原告自
      承，甲○○一人看護二人，按理原告丙○○僅得一般看護
      一半人力之照護，是依每日2200元計算，住院8日及出院
      後7日，原告丙○○受看護，僅相當於每日1100元，其餘
      22日，既由甲○○全力看護，自應以全日工資計算，是原
      告丙○○看護費用損失額為6萬7100元（15x1100元+23x22
       00元）。至於原告丙○○其他看費請求，未提出相當依
      據以資證明，且經本院向大智國民小學函詢，95年8月30
      日至95年10月4日期間，原告丙○○已回校上課，且原告
      甲○○僅前兩週不定時到校協助原告丙○○如廁，及送上
      下學等情，有該校回函一份在卷可稽，原告丙○○並未全
      由他人看護照料，是原告丙○○其餘看護費之請求，礙難
      准許。
  ３、喪失勞動能力部分：原告丙○○主張其因因傷成殘，屬第
      11級殘廢，喪失勞動能力百分之三八點四五，自成年起算
      可活餘命50年（係數為25.415227），以霍夫曼計算式一
      次請求給付，每年工資：20萬7360元計算，被告應賠償
      202萬6354元云云，惟此為被告所否認，且經本院向台中
      醫院及原告丙○○復建之中國醫藥大學附設醫院（以下簡
      稱中國醫藥醫院）函詢：原告丙○○否因系爭傷害致成殘
      廢而永久喪失勞動能力？，惟經該二家醫院函覆：原告丙○○並無因傷成殘而永久喪失勞動能力之情事存在，有台
      中醫院、中國醫藥醫院回函二份，在卷可稽，是原告丙○○主張其已因傷成殘，喪失勞動能，被告應賠償其202萬
      6354元，於法無據。
  ４、將來醫療費用部分：原告丙○○其因傷口治療後，左膝增
      生性疤痕有美觀，需修疤及雷射治療，其費用經醫師預估
      為12萬元，被告應予賠償，業據原告丙○○提出台中醫院
      96年11月26日診斷證明書一份、照片一份，在卷可參，按
      系爭傷疤既因車禍而形成，且其存在確有礙觀瞻，原告丙○○請求除去以回復原狀，於法有據，是原告丙○○請求
      被告賠償12萬元除疤費用，應予准許。
  ５、精神慰撫金部分：按慰撫金之賠償須以人格權遭遇侵害，
      使精神上受有痛苦為必要，其核給之標準固與財產上損害
      之計算不同，然非不可斟酌雙方身分資力與加害程度，及
      其他各種情形核定相當之數額，最高法院51年台上字第
      223號判例可資參照。又人格權遭遇侵害而受有精神上之
      痛苦，於請求賠償精神慰撫金時，其核給之標準須參酌實
      際加害情形、被害人之身分、地位與加害人之經濟狀況等
      關係定之。查原告丙○○因本件肇事受有左膝深撕裂傷併
      髕骨韌帶斷裂之傷害，精神上受有痛苦為必然，參諸原告
      丙○○受傷之程度，其現為在學學生等情，及參諸被告自
      承國中畢業，每月薪資1、2萬元，在家裡從事沖床工作，
      有三個小孩及母親要奉養等情，本院認原告丙○○請求之
      精神慰撫金應以10萬元為適當，逾此範圍之請求，即無理
      由，不應准許。
  ６、小計，原告丙○○上開所受損害，依其請求可得准許之數
      額為36萬2217元（即75117元+67100元+120000元+100000
      元）。
（二）丁○○部分：
  １、醫療費用：原告丁○○主張其因系爭傷害損失醫療費用5
      萬8502元，除強制險已理賠3萬7892元外，其有損失醫療
      費用2萬610元，業據原告丙○○診斷證明書二份、宥霖中
      醫診所收據五份、台中醫院收據一份為證，被告強制理賠
      數額及就台中醫院之支出9600元，固不爭執，惟否認宥霖
      中醫診所收據所載醫療費用為必要費用，經本院檢具收據
      向宥霖中醫診所函詢：原告丁○○因何傷害至該診所支出
      多少費用？經該診所函覆：原告丁○○因左手手肘腫痛．
      ．．手肘彎屈受限．左膝疼痛．．．車禍受傷。95年7月
      29日起至96年5月7日止治療72次；計支付17910元（部分
      負擔7200元及內服藥費8360元；外用藥費2350元），有該
      診所覆函所附診斷證明書及醫療費用明細一份，在卷可稽
      ，是原告丁○○除強制險理賠之醫療支出外，其主張尚有
      2萬7510元（9600元+17910元）醫療費用支出，合計原告
      丁○○醫療費用損失為5萬8502元（強制險理賠數額37892
      元+20610元）於法有據，被告否認該等醫療費用為非必要
      費用，自無可採。
  ２、看護費用：原告丁○○主張其因傷住院8日，及出院後他
      人照顧二週（95年7月15日至95年7月28日，計14日），由
      原告甲○○照護以每日2200元計算，看護22日x2200，為4
      萬8400元，扣除強制險理賠1萬4000元，被告應賠償3萬
      4400元云云，惟其主張之事實，為被告所否認，並以前詞
      置辯，按原告丁○○因本件車禍受有左手肘、右足踝、左
      膝、左足多處挫擦傷及撕裂傷等傷害，其行動生活起居，
      自有不便，且經本院向台中醫院函詢，該院函覆：建議原
      告丁○○住院期由專人照護，出院後門診追蹤一週，宜有
      他人幫助等語，有該院病歷摘要一份，是本院參酌上情，
      認原告丁○○住院8日及出院後7日需人特別照料看護，其
      次該期間內，得請求被告給付看護費用；再者，原告丁○○住院8日出院7日期間，與原告丙○○同受原告甲○○看
      護，甲○○一人看護二人，按理原告丁○○僅得一般看護
      一半人力之照護，是依每日2200元計算，原告丁○○受看
      護，僅相當於每日1100元，已如前述，是原告丁○○得請
      求被告給付之看護費用為1萬6500元（15x1100元）；至於
      原告丁○○其他看費請求，未提出相當依據，以資證明，
      是原告丁○○其餘看護費之請求，尚難准許。
  ３、將來醫療費用部分：原告丁○○其因傷口治療後，左手肘
      膝部、足部增生性疤痕有美觀，需修疤及雷射治療，其費
      用經醫師預估為3萬元，被告應予賠償，業據原告丁○○
      提出台中醫院96年11月26日診斷證明書一份、照片一份，
      在卷可參，按系爭傷疤既因車禍而形成，且其存在確有礙
      觀瞻，原告丁○○請求除去以回復原狀，於法有據，是原
      告丁○○請求被告賠償3萬元除疤費用，於法有據。
  ４、精神慰撫金部分：依前述酌定慰撫金之標準，原告丁○○
      因本件肇事受有左手肘、右足踝、左膝、左足多處挫擦傷
      及撕裂傷等傷害，精神上受有痛苦為必然，審酌原告丁○○受傷之程度，其現為在學學生等情，及參諸被告自承前
      述教育程度、每月收入、工作性質、家庭經濟能力等情，
      本院認原告請求之精神慰撫金25萬元，尚屬過高，應以7
      萬元為適當，原告丁○○逾此範圍之請求，即無理由，不
      應准許。
  ５、小計，原告丁○○上開所受損害，依其請求可得准許之數
      額為17萬5002元（即58502元+16500元+30000元+70000元
      ）
（三）甲○○部分：
  １、醫療費用：原告甲○○主張其因系爭傷害支出醫療費用
      2萬4708元（除強制險已理賠5648元外，尚有1萬9060 元
      ），業據原告甲○○提出診斷證明書二份、宥霖中醫診所
      收據七份為證，被告就強制險理賠數額，固未爭執，惟被
      告否認宥霖中醫診所收據所載醫療費用為必要費用，經本
      院檢具收據向宥霖中醫診所函詢：原告甲○○因何傷害至
      該診所支出多少費用，經該診所函覆：原告甲○○因肩疼
      痛、上臂酸痛、手上舉有一角度酸痛無力，兼膝前側瘀青
      跪下患處則痛，車禍受傷。95年7月27日起至96年7月9日
      止治療76次；計支付2萬6360元（部分負擔7600元、內服
      藥費13340元、外用藥費5420元），有該診所覆函所附診
      斷證明書及醫療費用明細一份，在卷可稽，是原告甲○○
      除強制險理賠醫療費用數額外，尚有2萬712元醫療費用，
      原告甲○○主張被告應賠償醫療費用2萬4708元（即強制
      險理賠數額5648元+19060元）於法有據，被告空言否認該
      等醫療費用為非必要費用，自無可採。
  ２、精神慰撫金部分：依前述酌定慰撫金之標準，原告甲○○
      因本件肇事受有左肩、兩側膝蓋挫傷及瘀傷、兩側膝蓋擦
      傷等傷害，精神上受有痛苦為必然，審諸原告甲○○受傷
      之程度、就醫情形，及參諸被告自承前述教育、每月收入
      、工作性質、家庭經濟能力等情，認原告甲○○請求之精
      神慰撫金25萬元，尚屬過高，應以3萬元為適當，逾此範
      圍之請求，即無理由，不應准許。
  ３、小計，原告甲○○上開所受損害，依其請求可得准許之數
      額為5萬4708元（即24708元+30000元）
五、次按損害之發生或擴大，被害人與有過失者，法院得減輕賠
    償金額，或免除之。重大之損害原因，為債務人所不及知，
    而被害人不預促其注意或怠於避免或減少損害者，為與有過
    失。前二項之規定，於被害人之代理人或使用人與有過失者
    ，準用之。民法第217條定有明文。經查，本件肇事被告駕
    駛車輛於前揭時間行經肇事地點時，未注意車前狀況及未減
    速通過，且依當時情形，天候晴，日間有自然光線，路面乾
    燥、無缺陷及障礙物，視距良好，號誌動作正常之情形下，
    並無不能注意之情事，竟疏未注意致撞及原告甲○○所騎乘
    之機車而肇事，被告之駕駛行為有過失，固至為顯然。惟按
    起步前應顯示方向燈，注意前後左右有無障礙或車輛行人，
    並應讓進行中之車輛行人優先通。道路交通規則第89條第6
    款定有明文。參諸卷附之現場圖及現場照片，本件原告甲○○騎駕駛重型機車，超載原告丙○○、丁○○，由校門口起
    步通過交岔路口，其燈號為閃紅燈，而被告行片道為閃黃燈
    ，且為直行之主要幹，原告甲○○未禮讓直行行駛中之被告
    車輛先行，以致於兩車在路交岔中心附近發生肇事，被告固
    有過失，惟路權在於被告，原告甲○○未禮讓被告車先行通
    過後，再通過口，以致於發生系爭車禍，原告甲○○就本件
    肇事亦與有過失，且為肇事主因，被告為肇事次因，再者，
    本件肇事，經送台灣省台中市區行車鑑定肇事委員會鑑定，
    就過失原因，亦同為此一認定，有該委員會95年11月25日鑑
    定意見書一份，在卷可參（見刑事卷所附95年度偵字第
    26351號卷39），在卷可稽。是被告抗辯原告甲○○與有過
    失，原告丙○○、丁○○依前述民法第217條規定，亦屬與
    有過失，應可認定。參諸前述肇事發生之原因，原告所乘之
    機車未禮讓直行車為肇事主因，本院審酌原告過失程度，因
    認被告應負百分之四十過失責任，餘百分之六十之過失責任
    應由原告負擔，故本院認被告對原告所負之損害賠償責任應
    酌減至本應負損害賠償責任百分之四十程度，經依此方式酌
    減後，被告應賠償原告之金額，分別為應賠償原告丙○○11
    萬3668元（36萬2217元X0.4=1 4萬4889元，元以下四捨五入
    ）、應賠償原告丁○○7萬1元（17萬5002元X0.4=7萬1 元，
    元以下四捨五入。）、應賠償原告甲○○2萬1883元（5 萬
    4708元X0.4=2萬1883元，元以下四捨五入）。另原告丙○○
    、丁○○、甲○○依序各因強制險獲得理賠7萬8048元、5萬
    1892元、5648元，為原告所自承，是該等理賠數額自應從被
    告應賠之數額中扣除，於扣除上述原告三人受理賠之數額後
    ，原告丙○○、丁○○、甲○○各得請求被告給付之數額，
    依序各為3萬5620元（113668元_78048元）、1萬8109元（
    70001元_51892元）、1萬6235元（21883元_5648元）。
六、綜上所述，原告丙○○、丁○○、甲○○基於上開民法所規
    定侵權行為損害賠償請求權之法律關係，依序各請求被告給
    付3萬5620元、1萬8109元、1萬6235元，及均自起訴狀繕本
    送達翌日（97年1月1日）起，至清償日止，按年息百分之五
    算之利息，為有理由，應予准許；惟原告三人逾此部分之請
    求，則無理由，應均予駁回。
七、本件原告勝訴部分，為所命給付未逾50萬元之判決，依民事
    訴訟法第389條第1項第5款規定，應依職權宣告假執行，而
    被告陳明願供擔保請准宣告免為假執行，經核無不符，爰酌
    定相當擔保金額，併准許之；至於原告敗訴部分，其假執行
    之聲請失附麗，應併駁回之，附此敘明。
丙、訴訟費用負擔及假執行宣告之依據：民事訴訟法第79條、第
    85第1項、第389條第1項第5款、第392條。
中    華    民    國    97    年    6    月    18    日
                  民事第四庭    法  官  王金洲
正本係照原本作成。
如對本判決上訴，須於判決送達後20日內向本院提出上訴狀。
中    華    民    國    97    年    6    月    18    日
                                書記官  楊家印


司法院資訊處製作；財團法人民間司法改革基金會備份。
